最高法院刑事判決　　　　　　一○○年度台上字第三五一九號
上　訴　人　許鴻文
選任辯護人　許嘉昇律師
上列上訴人因貪污案件，不服台灣高等法院台中分院中華民國一
○○年四月二十五日第二審判決（一○○年度上訴字第三七四號
，起訴案號：台灣台中地方法院檢察署九十八年度偵字第二八一
五二號），提起上訴，本院判決如下：
    主  文
上訴駁回。
    理  由
按刑事訴訟法第三百七十七條規定，上訴於第三審法院，非以判
決違背法令為理由，不得為之。是提起第三審上訴，應以原判決
違背法令為理由，係屬法定要件。如果上訴理由書狀並未依據卷
內訴訟資料，具體指摘原判決不適用何種法則或如何適用不當，
或所指摘原判決違法情事，顯與法律規定得為第三審上訴理由之
違法情形，不相適合時，均應認其上訴為違背法律上之程式，予
以駁回。本件上訴人許鴻文上訴意旨略稱：(一)本件不涉及政府採
購之業務，且發放消費券及相關工作人員津貼等事項，亦非國小
人事主任之法定職務權限，原判決認定上訴人係授權公務員，不
無判決違背法令之違法。(二)上訴人係擔任改制前台中縣（下稱台
中縣）振興經濟消費券領券所主任管理員，原判決以台中市振興
經濟消費券領券所工作人員配置作業要點，做為判決之依據，顯
有不當。又依台中市振興經濟消費券領券所工作人員配置作業要
點，有關主任管理人職務之分配，並無發放工作人員津貼之記載
。上訴人雖自承發放工作人員津貼為其職掌內容，但顯與作業要
點規定不同，應予探究。且工作人員津貼係由副主任管理員鄭秀
玫所領取再轉交上訴人，發放工作津貼果是上訴人之職責，當無
由鄭秀玫先行領取之理，原判決未查明工作人員津貼應屬何人發
放，亦有判決不備理由之違法。(三)本件測謊鑑定係由檢察官依專
案性案件調度檢察事務官需求表，經檢察長核可後，交專案組組
長李錦明辦理輪分，並非依刑事訴訟法第一百九十八條之選任鑑
定人或依刑事訴訟法第二百零八條之囑託機關鑑定，是本測謊鑑
定書既非依法取得證據能力，即不能採為判決之依據。(四)原判決
以上訴人之測謊係由台灣台中地方法院檢察署囑託實施測謊鑑定
，又以上開測謊鑑定係依法選任就測謊鑑定有特別知識經驗者實
施而作成，鑑定人又已依規定具結，而為公正誠實之鑑定，該測
謊鑑定書具有證據能力。是原判決理由已自我矛盾，亦有判決不
備理由之違法。(五)上訴人實施測謊鑑定為民國九十九年三月二十
九日，當日檢察官並無庭期，亦未在鑑定現場，所以根本未履行
鑑定之法定具結程序。又鑑定人李錦明之結文係附於鑑定書末頁
，顯非鑑定前先行具結，係鑑定後補具，該測謊鑑定書依法不具
證據能力。原審採為判決之依據，有違刑事訴訟法第一百五十四
條第二項之規定。(六)原審應查明罹患重度憂鬱症患者，是否會造
成言不由衷。且九十八年一月十八日發放消費券之情事，與上訴
人事後到庭之陳述，其外界壓力與情事，本不相同，時空不一。
而上訴人之病情是否為一般人所能理解，原判決並未說明，而以
事後之情事認上訴人有完全陳述能力，亦有判決不備理由之違法
。(七)上訴人所短發之工作人員津貼係因遺失且徵得林久裕等四人
同意，並於次日返還，故上訴人並無涉嫌侵占之不法具體事證云
云。惟查：證據之取捨及其證明力之判斷與事實之認定，俱屬事
實審法院自由判斷裁量之職權，此項自由判斷職權之行使，倘不
違背客觀存在之經驗法則及論理法則，即難任憑己意，指摘為違
法，而據為第三審上訴之適法理由。且法院憑以認定犯罪事實之
證據，並不悉以直接證據為限，即綜合各種直接、間接證據，本
於推理作用，為其認定犯罪事實之基礎，並非法所不許。又證人
之陳述，雖前後稍有差異或彼此矛盾，事實審法院並非不得本於
經驗及論理法則，斟酌其他情形，作合理之比較，定其取捨，非
謂其中一有不符，即應全部不予採信。本件原審採納證人鄭秀玫
、林久裕、何碧秀、林慧莉、張鎮昌、余如容之證詞、及卷附台
中縣大里市公所九十八年八月六日里市民字第○九八○○二二五
九五號函附之第○四一五發放所代發辦理之金額明細表、工作人
員津貼印領清冊、林慧莉之台灣企銀及上訴人之台中縣大里市農
會存摺、帳號交易明細、台中縣大里市公所九十八年四月二十七
日里市民字第○九八○○一一五四六號函、協議書、測謊鑑定書
及其測謊鑑定過程參考資料等證據，再審酌上訴人坦承受台中縣
大里市公所依法委託，擔任消費券第四一五發放所主任管理員，
且有收受由鄭秀玫甫領自大里市公所之應發放予該發放所全體工
作人員之津貼款項共計新台幣（下同）二萬三千三百元，扣除上
訴人可領之津貼及講習交通費外，其餘之二萬零四百元則由上訴
人負責發放；而嗣後所應代發之金額係上訴人緊急向其妻林慧莉
調用存摺內之款項，惟仍未能全數補足，而使該發放所工作人員
林久裕、何碧秀、廖秋莉及吳佩容當日應領之款項分別短發二千
元、一千元或五百元等情，乃認定上訴人有原判決事實欄所載之
犯行，因而撤銷第一審之科刑判決，改判論處上訴人侵占公有財
物罪刑（處有期徒刑一年六月，緩刑三年，並應向公庫支付十萬
元，褫奪公權二年）。均已依據卷內資料，說明其所憑之證據及
認定之理由。對於上訴人否認有上開犯行，辯稱：「伊受領保管
之上揭公有現款係全數遺失，並非侵占；且伊經濟固非寬裕，然
亦無挪用之動機，況本案並未查得上訴人有何急需款項之原因及
侵占之用途，亦未搜得侵占款項，而其於收取隔日即須發放給工
作人員，至愚者亦不至於侵占。又伊有憂鬱病症，對於津貼款項
何以不見，不知所措，始未報警，且因憂鬱症而慌張之故，才會
於張鎮昌詢問時，告稱因急用有先使用工作人員津貼等語，而伊
於上開款項遺失後未報警處理，並無違反常情之處」云云，經綜
合調查證據之結果，認如何係飾卸之詞，不足採信，亦據卷內證
據資料詳加指駁、說明，核與證據法則並無違背，為其職權之適
法行使，揆之上開說明，自不能指為違法。而上訴人雖否認犯罪
，但原審已依上述證據認定其有此事實，不能僅因其否認犯罪，
即妄指原判決調查職責未盡。又上訴人固係台中縣大里市崇光國
小人事主任，且發放消費券及相關工作人員津貼等事項，亦非國
小人事主任之法定職務權限，但其既受台中縣大里市公所依法委
託，擔任消費券第四一五發放所主任管理員，即屬受地方自治團
體所屬機關依法授權，從事負責分配督導管理員職務等與授權辦
理發放消費券有關公共事務職務之授權公務員；而其復自承從事
包含分配管理員之工作、發放工作人員津貼等為其職掌內容（見
第一七四八號偵查卷第九頁反面），核與證人林久裕、張鎮昌所
證市公所有委託上訴人負責發放工作人員津貼等語相符（見第一
七四八號偵查卷第十二頁反面、第一審卷第二八頁），則原判決
因而認定上訴人係授權公務員，從事包含分配管理員之工作、發
放工作人員津貼等為其職掌內容，即無違法可言。另原判決已說
明本案之測謊鑑定書如何有證據能力之理由（見原判決第三至五
頁；理由三之(一)），核無違法之處；且同一事實之證據，如有二
種以上，而其中一種之證據縱有違證據法則，然如除去該部分，
綜合案內其他證據，仍應為同一事實之認定者，則原審此項違誤
並不影響於判決，即不得指有調查職責未盡及判決理由不備或矛
盾之違法。本件原判決認定上訴人有本件侵占公有財物之犯行，
如上所述，並非專以測謊鑑定書為主要證據，是縱該測謊鑑定書
有如上訴人所指無證據能力之違法，然本件除去該部分證據，綜
合案內其他所有之證據，仍應為同一事實之認定，並不影響於原
判決之本旨，亦不能即認原判決違背法令。再者，依卷附第四一
五發放所代發辦理之金額表所載，該所工作人員確有主任管理員
、副主任管理員、管理員、警衛人員及服務員等人員（見第一七
四八號偵查卷第七二頁），是原判決雖誤引「台中市」振興經濟
消費券領券所工作人員配置作業要點，做為認定該所配置有上述
人員之依據（見原判決第九頁），而有微疵，但於判決本旨不生
影響。又上訴人向張鎮昌自承其挪用工作人員津貼等語之真實性
，不因其罹患重度憂鬱症而受影響，所辯因罹患上述病症而講錯
話云云，如何不足採信等情，亦據原判決於理由內闡述甚詳（見
原判決第十三頁，理由四之(四)）。上訴意旨無視於原判決此部分
論述，仍執陳詞，重為事實之爭辯，亦與法律所規定得上訴第三
審之理由不相適合。至原判決對證人林慧莉於偵、審中之證詞，
何者可採，何者不可採，已依據卷內資料予以指駁及說明，亦無
所指理由欠備、理由矛盾等違法情形。上訴意旨置原判決已明白
論斷之事項於不顧，就屬原審採證認事職權之適法行使，任憑己
意妄加指摘為違法，且猶執陳詞，為單純之事實爭執，不能認已
具備合法上訴第三審之形式要件。依上說明，應認其上訴為違背
法律上之程式，予以駁回。
據上論結，應依刑事訴訟法第三百九十五條前段，判決如主文。
中    華    民    國  一○○  年    六    月   三十   日
                      最高法院刑事第八庭
                          審判長法官  花  滿  堂  
                                法官  黃  正  興  
                                法官  洪  昌  宏  
                                法官  徐  昌  錦  
                                法官  王  聰  明  
本件正本證明與原本無異
                                      書  記  官  
中    華    民    國  一○○  年    七    月    四    日
                                                      Q